【裁判字號】    95,訴,803
【裁判日期】    971231
【裁判案由】    返還不當得利
【裁判全文】
臺灣桃園地方法院民事判決               95年度訴字第803號
原      告  特圓有限公司
法定代理人  丙○○
訴訟代理人  徐松龍律師
複代理人    陳志忠律師
訴訟代理人  林清漢律師
原      告  公興股份有限公司
法定代理人  子○○
前列二人共同
訴訟代理人  林清漢律師
            王秋芬律師
前列一人
複代理人    謝宜伶律師
被      告  毅典國際有限公司
兼法定代理人  辛○○
被      告  新弘菖股份有限公司
法定代理人  丁○○
被      告  勝豪國際有限公司
法定代理人  丁○○
被    告    甲○○
            庚○○
            癸○○
            丑○○
                        之3
            戊○○
            己○○
前列十人共同
訴訟代理人  陳信亮律師
上列當事人間請求返還不當得利事件，於民國97年12月18日辯論
終結，本院判決如下：
    主  文
原告之訴及假執行之聲請均駁回。
訴訟費用由原告負擔。
    事實及理由
一、原告起訴主張：
  (一)原告請求被告毅典國際有限公司（以下簡稱毅典公司）返還
    該公司持有之起訴狀附表一及附表三編號一所示之物品，均
    屬原告公司所有，係被告庚○○、丑○○、癸○○、戊○○
    、己○○等在原告公司任職期間，與被告毅典公司之負責人
    即被告辛○○、甲○○夫妻共同為與原告從事同業競爭之被
    告毅典公司之不法利益，以竊盜、侵占、詐欺、背信等犯罪
    方法，侵害原告之權利所取得，交由被告毅典公司無權占有
    之物品。原告自得依民法第184 條第1 項、第185 條、第
    179 條第1 項前段及第767 條第1 項之規定，訴訟被告毅典
    公司返還如聲明第1 項、第2 項。
  (二)被告癸○○於民國93年11月17日，經其舅即被告庚○○即原
    告之總經理介紹，至原告公司任職，迨至94年7 月25日任職
    期間，被告毅典公司成立之登記營業所即為被告癸○○之住
    所。另被告毅典公司之負責人即被告辛○○、被告毅典公司
    之業務甲○○均曾在原告公司工作，原告於94年10月8 日查
    獲如起訴狀附表1 、2 、3 之貨品時，當時任職原告公司之
    被告癸○○、戊○○、丑○○等3 人與已離職之被告甲○○
    正在場為被告毅典公司處理食品用紙等貨品。另依被告毅典
    公司之公司設立變更登記表所示，被告丑○○為被告毅典公
    司之股東，被告新弘菖股份有限公司、勝豪國際有限公司之
    負責人丁○○亦為被告毅典公司之股東，另股東魏莉芸為被
    告己○○之配偶，被告己○○以魏莉芸之名義加入成為被告
    毅典公司之股東，顯見被告毅典公司法定代理人辛○○、甲○○夫妻、新弘菖股份有限公司及勝豪國際有限公司之法定
    代理人、被告庚○○、丑○○、癸○○、戊○○、己○○間
    因上揭犯罪而具有共同侵害原告公司之故意與行為，致原告
    公司受有損害，原告公司自得依民法第184 條第1 項、第
    185 條、第179 條之規定，訴請連帶給付如起訴狀附表二及
    附表三編號二至四所載損害金額，如訴之聲明三、四。
  (三)原告特圓有限公司所有標名「ＮＯ５」紙箱26個中其中1 個
    紙箱，為特圓有限公司與廠商印有標記，顯為原告特圓有限
    公司所有，其中25個紙箱，為原告與順強紙器股份有限公司
    所訂購之特有標號，原告又未出售，顯為原告所有。另品名
    規格為「ＡＢ６Ｏ×６Ｏ」蒸籠紙3 包，每包1,000 入，原
    告並未出售前開產品，且前開產品為原告獨家代理，且包裝
    外記載「盈香」為原告特圓有限公司客戶名稱，顯為原告所
    有。又品名規格為「ＡＢ７Ｏ×７Ｏ」蒸籠紙1 包，每包
    1,000 入原告並未出售前開產品，且前開產品為原告獨家代
    理，且包裝外字跡為丑○○之字跡，顯為原告所有。另起訴
    狀附表三編號一羊皮紙34包，每包50入，為原告公興公司所
    有，被告毅典國際有限公司無法律上原因占有，爰依民法第
    184 條第1 項、第179 條第1 項、第767 條請求返還。
  (四)特圓公司損害賠償部分：
    1.品名規格為「4737」已成為烘焙紙杯24箱，每箱56×600
      入，係被告被告庚○○、丑○○、癸○○、戊○○於94年
      8月27日，利用原告特圓有限公司專利進口機器（全國唯
      一）所生產，圖得加工費用1萬元。
    2.被告毅典國際有限公司於94年8月10日因慮及訴外人張峰
      與被告庚○○、丑○○、癸○○、戊○○等仍任職原告公
      司，以個人名義或被告毅典國際有限公司之名義，恐原告
      知悉訴外人張峰、被告庚○○、丑○○、癸○○、戊○○
      等人涉嫌背信等情事，而原願出售，被告毅典國際有限公
      司竟利用原告員工即訴外人張峰於職務上之機會，並由訴
      外人張峰高價低報圖利自己或毅典國際有限公司，分別以
      新弘菖股份有限公司名義向原告特圓有限公司購買如起訴
      狀附表二編號二之焙美士紙、烤焙紙，致原告特圓有限公
      司受損害67,500元。
    3.被告毅典國際有限公司於94年9 月2 日因慮及訴外人張峰
      與被告庚○○、丑○○、癸○○、戊○○等仍任職原告公
      司，以個人名義或被告毅典國際有限公司之名義，恐原告
      知悉訴外人張峰、被告庚○○、丑○○、癸○○、戊○○
      等人涉嫌背信等情事，而原願出售，被告毅典國際有限公
      司竟利用原告員工即訴外人張峰於職務上之機會，並由訴
      外人張峰高價低報圖利自己或毅典國際有限公司，分別以
      新弘菖股份有限公司名義向原告特圓有限公司購買如起訴
      狀附表二編號三之焙美士紙、烤焙紙，致原告特圓有限公
      司受損害202,500 元。
    4.被告毅典國際有限公司於94年9月14日因慮及訴外人張峰
      與被告庚○○、丑○○、癸○○、戊○○等仍任職原告公
      司，以個人名義或被告毅典國際有限公司之名義，恐原告
      知悉訴外人張峰、被告庚○○、丑○○、癸○○、戊○○
      等人涉嫌背信等情事，而原願出售，被告毅典國際有限公
      司竟利用原告員工即訴外人張峰於職務上之機會，並由訴
      外人張峰高價低報圖利自己或毅典國際有限公司，分別以
      新弘菖股份有限公司名義向原告特圓有限公司購買如起訴
      狀附表二編號四之焙美士紙、烤焙紙，致原告特圓有限公
      司受損害252,000 元。
    5.被告毅典國際有限公司於94年8月10日因慮及訴外人張峰
      與被告庚○○、丑○○、癸○○、戊○○等仍任職原告公
      司，以個人名義或被告毅典國際有限公司之名義，恐原告
      知悉訴外人張峰、被告庚○○、丑○○、癸○○、戊○○
      等人涉嫌背信等情事，而原願出售，被告毅典國際有限公
      司竟利用原告員工即訴外人張峰於職務上之機會，並由訴
      外人張峰高價低報圖利自己或毅典國際有限公司，分別以
      新弘菖股份有限公司名義向原告特圓有限公司購買如起訴
      狀附表二編號五之焙美士紙、烤焙紙，致原告特圓有限公
      司受損害50,000元。
  (五)原告公興股份有限公司損害賠償部分：
    1.被告毅典國際有限公司於94年10月6日因慮及訴外人張峰
      與被告庚○○、丑○○、癸○○、戊○○等仍任職原告公
      司，以個人名義或被告毅典國際有限公司之名義，恐原告
      知悉訴外人張峰、被告庚○○、丑○○、癸○○、戊○○
      等人涉嫌背信等情事，而原願出售，被告毅典國際有限公
      司竟利用原告員工即被告庚○○於職務上之機會，並由訴
      外人庚○○高價低報圖利自己或毅典國際有限公司，以勝
      豪國際有限公司名義，由原告公興股份有限公司代工如起
      訴狀附表三編號二之漢堡紙雙面離形，並由被告庚○○以
      低價損害原告公興股份有限公司88,909元，另被告毅典國
      際有限公司與被告勝豪國際有限公司，以前開方法共同致
      生損害於原告公興股份有限公司。
    2.另被告毅典國際有限公司無權取得如起訴狀附表三編號一
      之羊皮紙34包，每包500 入，及如起訴狀附表三編號四漢
      堡紙複卷1 卷，致生原告公興股份有限公司財產損失25,
      768 元及1,591 元。
    3.綜前合計被告毅典國際有限公司應給付原告公興股份有限
      公司117,859 元，其中88,909元之範圍內由被告勝豪國際
      有限公司連帶給付。
  (六)為此，聲明：１、被告毅典國際有限公司應返還原告特圓有
    限公司如起訴狀附表一編號四至六所示之物品。２、被告毅
    典國際有限公司應返還原告公興股份有限公司如起訴狀附表
    三編號一所示之物。３、被告毅典國際有限公司、庚○○、
    丑○○、癸○○、戊○○、己○○、甲○○、辛○○應連帶
    給付原告特圓有限公司582,000 元，其中572,000 元範圍內
    ，應與被告新弘菖股份有限公司連帶給付，及自起訴狀繕本
    送達翌日起至清償日止，按年息百分之五計算之利息。４、
    被告毅典國際有限公司、庚○○、丑○○、癸○○、戊○○
    、己○○、甲○○、辛○○應連帶給付原告公興股份有限公
    司117,859 元，其中88,909元範圍內，應與被告勝豪國際有
    限公司連帶給付，及自起訴狀繕本送達翌日起至清償日止，
    按年息百分之五計算之利息。５、願供擔保聲請宣告假執行
    。
二、被告則以：
  (一)原告主張係被告、庚○○、丑○○、癸○○、戊○○、己○○等受雇於原期間，與被告毅典國際有限公司負責人辛○○
    及被告甲○○共同以竊盜、侵占、詐欺、背信之侵權行為而
    言，顯示原告就所謂被告有侵權行為一節自始無法為明確之
    主張，蓋竊盜、侵占、詐欺、背信係屬不同之侵權行為之事
    實，原告無法確認而為籠統之主張，已無從認定其主張為適
    法。且原告以本案相同情節，另對被告等提出竊盜、侵占、
    詐欺、背信等罪之告訴，業經檢察官以96年度偵續字第118
    號為不起訴處分，益見原告主張被告等有竊盜、侵占、詐欺
    、背信之罪嫌，不足採信。
  (二)如起訴狀附表一編號五、六之「ＡＢ６Ｏ×６Ｏ」、「ＡＢ
    ７Ｏ×７Ｏ」蒸籠紙係被告毅典國際有限公司向被告勝豪國
    際有限公司購入羊皮紙離形加工並裁切後之成品，原告公興
    股份有限公司之業務主管亦證實確曾受被告勝豪國際有限公
    司之委託代為離形加工，足證此批蒸籠紙並非原告之物，原
    告主張係其所有，被告毅典國際有限公司無權占有其物，完
    全無據。
  (三)如起訴狀附表一編號四「ＮＯ５」紙箱經證人壬○○證稱：
    係裝放47 37 紙杯用之紙箱，隨紙杯之販售而送交予客戶，
    並未收回等情，則「ＮＯ５」紙箱縱未單獨販售，然既因販
    售47 37 紙杯而隨同外流，又豈可以未販售紙箱為由，主張
    被告毅典國際有限公司持有之紙箱係無權占有。
  (四)被告勝豪國際有限公司係於94年7 月初向訴外人元德有限公
    司購入羊皮紙1442公斤後，再委託原告公興股份有限公司為
    離型加工處理，再由元德有限公司進行裁，於94年9 月間，
    切完成與被告勝豪國際有限公司之交易，被告勝豪國際有限
    公司再轉賣予被告毅典國際有限公司，與原告完全無關。查
    扣之34包羊皮紙即係上開購入加工之羊皮紙，何來致原告公
    興股份有限公司損失25768 元、及88909 元之情。
  (五)如起訴狀附表編號二至五之烤焙紙係被告新弘菖股份有限公
    司向原告特圓有限公司所購買，被告新弘菖股份有限公司亦
    無積欠貨款之情事，則原告主張有財產損失連同加工費1 萬
    元，共58萬2000元，誠不知所云。
  (六)另原告主張被告未付費利用其機器裁切之損失1591元及無權
    取得漢堡紙一捲之情，原告並未舉證，不足採信。
  (七)綜上所述，原告之主張並無理由，為此聲明１、原告之訴駁
    回。２、如受不利之判決，願供擔保免予假執行。
四、本件原告起訴主張被告共同「竊盜、侵占、詐欺、背信」之
    情，為被告所否認。經查：原告主張被告有竊盜、侵占、詐
    欺、背信之侵權行為之情，並未舉證以實其說，其主張已不
    足採信。又原告以本件同一之事實向台灣桃園地方法院檢察
    署告訴被告庚○○、丑○○、癸○○、戊○○、張峰、辛○○、甲○○等人背信等罪嫌，業經檢察官以96年度偵續字第
    118號為不起訴處分在案，有被告提出之上揭不起訴處分書
    在卷可稽，益證原告此部分之主張不足採信。
五、被告毅典國際有限公司抗辯：伊持有如起訴狀附表一編號四
    、五、六「ＮＯ５」紙箱26個、「ＡＢ６Ｏ×６Ｏ」蒸籠紙
    3 包、「ＡＢ７Ｏ×７Ｏ」蒸籠紙1 包、羊皮紙34包均係有
    權持有之情，為原告所否認。經查：
  (一)「ＮＯ５」紙箱26個部分：
    證人即原告特圓有限公司之業務主任壬○○到庭證稱：其公
    司並未販賣「ＮＯ５」紙箱，該紙箱係連同「4737」紙杯一
    起送貨，送完貨後，並未索回等情，可知「ＮＯ５」紙箱有
    於市場流通使用，則任何人均可能有權持有，原告不是唯一
    之所有權人，而原告並未舉證證明上開紙箱係其所有，是上
    開紙箱是否為其所有，即有疑義？更遑論僅以被告毅典國際
    有限公司持有「ＮＯ５」紙箱，遽認被告係因不法侵害原告
    之權利而無權持有。
  (二)「ＡＢ７Ｏ×７Ｏ」、「ＡＢ６Ｏ×６Ｏ」蒸籠紙及羊皮紙
    34包部分：
    被告抗辯：被告勝豪國際有限公司係於94年7 月初向訴外人
    元德有限公司購入羊皮紙1442公斤後，再委託原告公興股份
    有限公司為離型加工處理，再由元德有限公司進行裁，於94
    年9 月間，切完成與被告勝豪國際有限公司之交易，被告勝
    豪國際有限公司再轉賣予被告毅典國際有限公司，此即是上
    揭蒸籠紙及羊皮紙之來源，伊係有權持有等情。並提出原告
    公興股份有限公司之客戶對帳單2 紙、元德公司裁切款發票
    、元德公司銷貨發票、勝豪公司銷售發票為證，核與證人即
    原告公興股份有限公司之員工乙○○到庭證稱：羊皮紙是由
    我們公司整卷加工，被告毅典公司查獲之羊皮紙與其公司加
    工的一模一樣；羊皮紙有3 家在賣；勝豪公司將羊皮紙送到
    我們公司為離型加工處理之情。證人即原告特圓公司之業務
    主任壬○○到庭證稱：查扣之物（含上開蒸籠紙）係其公司
    代理進口，販賣予食品製造及銷售業者，有千家以上，有賣
    予被告新弘菖公司之情相符，是被告此部分之抗辯亦屬可信
    。
六、原告雖聲請傳喚證人至查封物保管處所勘驗鑑定之情，然貨
    物是否相同，因涉及貨物之材質、成分，並非以目眼即得判
    明，故應由科學鑑定以昭公信，且原告並無法證明系爭貨物
    為其所有，或被告確因侵權行為而得，是本院認無命證人到
    場勘驗鑑定之必要，應予敘明。
七、綜上所述，本件原告並無法證明被告有竊盜、侵占、詐欺、
    背信之行為，更無法證明查扣之物係其所有，是原告本於侵
    權行為、不當得利、所有物返還請求權之法律關係，請求判
    決１、被告毅典國際有限公司應返還原告特圓有限公司如起
    訴狀附表一編號四至六所示之物品。２、被告毅典國際有限
    公司應返還原告公興股份有限公司如起訴狀附表三編號一所
    示之物。３、被告毅典國際有限公司、庚○○、丑○○、癸○○、戊○○、己○○、甲○○、辛○○應連帶給付原告特
    圓有限公司582,000 元，其中572,000 元範圍內，應與被告
    新弘菖股份有限公司連帶給付，及自起訴狀繕本送達翌日起
    至清償日止，按年息百分之五計算之利息。４、被告毅典國
    際有限公司、庚○○、丑○○、癸○○、戊○○、己○○、
    甲○○、辛○○應連帶給付原告公興股份有限公司117,859
    元，其中88,909元範圍內，應與被告勝豪國際有限公司連帶
    給付，及自起訴狀繕本送達翌日起至清償日止，按年息百分
    之五計算之利息，為無理由，應予駁回。本件原告既受敗訴
    之判決，其假執行之聲請即失所附麗，應併予駁回。
四、結論：原告之訴為無理由，依民事訴訟法第78條，判決如主
    文。
中    華    民    國    97    年    12    月    31    日
                  民事第一庭    法  官  吳爭奇
以上正本係照原本作成。
如對本判決上訴，須於判決送達後20日內向本院提出上訴狀。
中    華    民    國    98    年     1    月     5    日
                                書記官  梁麗雲


司法院資訊處製作；財團法人民間司法改革基金會備份。
